【裁判字號】    90,交訴,39
【裁判日期】    900417
【裁判案由】    肇事遺棄罪
【裁判全文】
臺灣桃園地方法院刑事判決                            九十年度交訴字第三九號
    公  訴  人  臺灣桃園地方法院檢察署檢察官
    被      告  乙○○
    選任辯護人  左自奎律師
右列被告因肇事遺棄案件，經檢察官提起公訴（八十九年度偵字第一八三００號），
本院判決如左：
    主      文
乙○○駕駛動力交通工具肇事，致人傷而逃逸，處有期徒刑柒月。緩刑參年。
    事      實
一、乙○○於民國八十九年十月八日晚間，駕駛車牌號碼ＫＨ－七六三三號自用小客
    車，沿桃園縣楊梅鎮○○○路，由楊梅往埔心方向行駛，於同日二十二時許，途
    經桃園縣楊梅鎮○○○路二段與裕成路口時，本應注意汽車左轉前，應暫停並顯
    示左轉燈，看清無來往車輛，始得左轉，竟疏未注意及此，致不慎撞擊當時由中
    壢往楊梅方向行駛，由甲○○所騎乘，行駛於內側車道之車牌號碼ＢＸＧ－六九
    五號重型機車，致甲○○受有頭部外傷併腦震盪、臉部多處裂傷、內下唇裂傷併
    穿孔、四肢多處擦傷、門牙斷裂兩顆之傷害（過失傷害罪部分撤回告訴，另經台
    灣桃園地方法院檢察署檢察官為不起訴處分），而當場昏迷，陷於無自救能力。
    乙○○肇事後，依法對傷者應採取救護或其他必要措施予以扶助，詎其為脫免責
    任，竟未將甲○○送醫急救，僅停車查看後，即加速逃離現場。甲○○經路人送
    醫救助後始脫離險境，嗣經警依據在場目擊之丙○○所記下之肇事汽車車牌號碼
    ，而循線查獲乙○○。
二、案經桃園縣警察局楊梅分局報請台灣桃園地方法院檢察署檢察官偵查起訴。
    理      由
一、訊據被告乙○○對於右揭時、地，駕駛前開車輛與被害人甲○○發生車禍，致其
    受傷後逃逸之事實坦承不諱，核與被害人甲○○、證人丙○○證述情節均屬相符
    ，復有道路交通事故調查報告表、現場圖各一紙、現場照片七張及診斷證明書二
    份在卷可稽。又查，被害人因本次車禍受有頭部外傷併腦震盪、臉部多處裂傷、
    內下唇裂傷併穿孔、四肢多處擦傷、門牙斷裂兩顆之傷害等情，有前開診斷證明
    書附卷可稽。被害人於車禍發生後即跌倒昏迷，意識不清楚，分據被害人甲○○
    及其父親王瑞舍證述明確（見偵查卷第七、九頁），證人丙○○亦證稱：被害人
    當時已無法自行移動等情，顯見其已無能力起身自行就醫，而欠缺自救之能力，
    核情自屬無自救力之人無訛。而被告依道路交通管理處罰條例第六十二條第一項
    之規定有對之為生存所必要之扶助、保護行為，惟被告未下車救助反而駕車加速
    逃逸，其有肇事逃逸及遺棄犯意至明。綜上，被告事證明確，犯行洵堪認定。
二、按刑法第二百九十四條第一項之遺棄罪，以對於無自救力之人，以遺棄之意思，
    不履行義務即足構成，並不以置無自救力之人於無人之地為必要。最高法院二十
    九年度上字第三七七七號判例：「刑法第二百九十四條第一項後段之遺棄罪，必
    以對無自救能力之人，不盡扶養或保護義務，而致其有不能生存之虞者，始克成
    立。若負有此項義務之人，不盡其義務，而事實上尚有他人為之養育或保護，對
    於該無自救力人之生命，並不發生危險者，即難成立該條之罪」，所稱：「事實
    上尚有他人為之養育或保護」，係指對於無自救力之人，負有養育或保護義務者
    ，同時有多人，而得即時對該無自救力之人予以養育、保護，不致有不能生存之
    虞而言，並非偶然有人在場，不問在場之人有無義務，即謂事實上尚有他人為之
    保護，對該被害人尚不生危險（最高法院八十九年度台上字第一三二一號判例參
    照）。本件被告駕駛自用小客車，疏於注意而撞及被害人甲○○，致其受傷，依
    道路交通管理處罰條例第六十二條第二項規定，自應對被害人採取必要之救護並
    向警察機關報案，至偶然路過之第三人，於法並非負有保護義務之人。被害人被
    撞倒後不省人事，當係無自救力之人無訛，又被告於肇事後，為逃避刑責，駕車
    加速逃逸，現場又別無其他應對被害人負扶助、保護之人在場施救，核其所為自
    應該當刑法第二百九十四條所規範之遺棄行為。公訴意旨以：被害人經送醫後巳
    無大礙，再參以肇事現場附近有愛買、麥當勞、肯德基之速食店圍繞，又該處為
    北上南下高速公路匝道口附近，交通流量大，被害人於發生車禍事故二分鐘內，
    救護車隨即到達現場等情，而認被害人尚未達於無自救力，尚有未洽，併此敘明
    。
二、核被告所為係犯刑法第一百八十五條之四之駕駛動力交通工具逃逸罪及第二百九
    十四條第一項之遺棄罪。被告以一駕車肇事逃逸行為觸犯刑法第一百八十五條之
    四之駕駛動力交通工具逃逸罪及第二百九十四條第一項之遺棄罪，為想像競合犯
    ，應從情節較重之駕駛動力交通工具逃逸罪處斷。公訴人就被告所犯上開刑法第
    二百九十四條第一項之遺棄罪部分雖漏未起訴，惟此部分之犯罪事實，與前揭論
    罪科刑之刑法第一百八十五條之四之罪部分，有想像競合犯之關係，已如前述，
    依刑事訴訟法第二百六十七條規定，應併為公訴人原起訴效力所及，本院自應就
    屬於裁判上一罪之遺棄罪部分一併加以裁判，附此敘明。爰審酌被告之素行、肇
    事之過失程度、犯後態度尚稱良好，以及被告事後已與被害人達成和解，賠償十
    八萬元，此有和解契約書一紙附卷足佐，並獲得被害人甲○○原諒（見偵查卷第
    十頁）等一切情狀，量處如主文所示之刑，以資懲儆。末查，被告前受有期徒刑
    以上刑之宣告，執行完畢後，五年以內未曾受有期徒刑以上刑之宣告，有本院被
    告全國前案紀錄表一份在卷可按，其素行尚稱良好，事後又積極與被害人達成民
    事和解，有悛悔之意，本院認其經此論罪科刑之教訓，應知所警惕而無再犯之虞
    ，所宣告之刑以暫不執行為適當，爰併宣告緩刑三年，以策自新。
據上論斷，應依刑事訴訟法第二百九十九條第一項前段，刑法第一百八十五條之四、
第二百九十四條第一項、第五十五條、第七十四條第二款，判決如主文。
本案經檢察官鄭重文到庭執行職務。
中      華      民      國    九十  年      四      月     十七     日
                              臺灣桃園地方法院交通法庭
                                  法  官  陳  永  來
右正本證明與原本無異。
如不服本判決，應於判決送達後十日內向本院提出上訴狀( 應附繕本 )，上訴於
臺灣高等法院。
                                  書記官  洪  明  媚
中      華      民      國    九十      年      四      月    十七    日
附論罪科刑依據之法條：
刑法第一百八十五條之四
駕駛動力交通工具者肇事，致人死傷而逃逸者，處六月以上五年以下有期徒刑。


司法院資訊處製作；財團法人民間司法改革基金會備份。
